臺灣臺中地方法院刑事判決　　　　　　　　　　　　　　九十三年度自更字第六號
　　自　訴　人　丁○○
　　自訴代理人　甲○○律師
　　被　　　告　戊○○
右列被告因詐欺案件，經自訴人提起自訴後，本院以九十二年度自緝字第三三三號裁
定駁回自訴，自訴人不服，提起抗告，經臺灣高等法院臺中分院九十二年度抗字第九
四七號裁定撤銷原裁定並發回本院，本院判決如左：
    主  文
戊○○無罪。
    理  由
一、自訴意旨略以：被告戊○○與案外人乙○○（由本院以九十三年度自更字第五號
    案件審理中）為夫妻，渠等於民國八十三年八、九月間即已債台高築，而無資力
    ，卻向自訴人佯稱，渠等所有位於臺中市○○區○○路十三巷五號之不動產（地
    號：仁美段六九三之二七地號，建號：五七一建號；下稱「系爭不動產」），僅
    向臺中市第六信用合作社設定第一順位債權額新臺幣（下同）三百萬元之抵押權
    ，該不動產之價值尚可供自訴人設定第二順位抵押權，惟因該不動產之所有權狀
    置於代書事務所，故請自訴人先貸與款項，嗣再辦理抵押權設定登記，且該第一
    順位抵押之借款即將撥款，屆時即可優先償還自訴人云云，致自訴人不疑有他，
    因而陷於錯誤，乃於八十三年八月至十月間，在被告及乙○○之住所，陸續借款
    予被告及乙○○三十萬元、六十萬元、六十萬元，復於同年十一月、十二月在自
    訴人家中，再分三次借予被告及乙○○各七十萬元、五十二萬元、二十三萬七千
    元，共計二百九十萬七千元。被告及乙○○則於每次取得款項後，由乙○○開立
    約為期一個月之遠期支票二張，共十二張（其中二張為吳月娥所開立），作為日
    後清償借款之方法，另由被告開立票面金額分別為六十萬、三十萬、三十萬、三
    十萬、七十萬、六十萬等共計二百八十萬元之本票六紙，用以擔保前開票款之支
    付。被告與乙○○另於八十三年十一月間，向自訴人借用以自訴人為發票人，發
票日為八十三年十二月十六日，票號ＡＡ0000000，金額二十五萬元，發
    票日八十三年十二月十七日，票號ＡＡ0000000號，金額二十萬元，八十
    三年十二月二十四日，票號ＡＡ0000000號，金額二十五萬元之支票共三
    紙，持向地下錢莊調現，造成自訴人被迫跳票，信用嚴重受損；另要求自訴人匯
    現金十五萬元至乙○○戶頭。嗣經自訴人要求被告及乙○○依約設定第二順位之
    抵押權以供擔保時，自訴人方由代書處得知系爭不動產除設定三百萬元之第一順
    位抵押權外，並已設定第二順位之抵押權予某代書事務所，而無擔保之實益，甚
    且，系爭不動產之所有權狀亦經其質押於該代書事務所而無法取回。被告及乙○
    ○則於詐得前揭款項後，隨即逃匿無蹤，自訴人始知受騙，因認被告涉有刑法第
    三百三十九條之詐欺罪嫌，並與案外人乙○○均為共同正犯等語。
二、本件自訴人認被告戊○○與案外人乙○○共同涉有詐欺取財之罪嫌，無非以：被
    告與乙○○向自訴人借款之事實，業有乙○○與吳月娥分別簽發之支票影本十二
    紙，及由被告簽發之本票影本六紙附卷可稽；該些支票經自訴人屆期提示後，均
    未獲兌現之情，亦有退票理由單十二紙在卷可佐；又被告與乙○○於詐得前揭款
    項後，隨即逃匿無蹤，迄今仍未清償；所約定應設定予自訴人之第二順位抵押權
    ，亦因被告與乙○○將不動產之所有權狀置於代書處，而無法辦理；且被告及乙
    ○○既已就系爭不動產設定二順位以上之抵押權，縱再設定抵押權予自訴人，對
    於自訴人而言，亦無擔保之實益。被告及乙○○於債台高築、已無資力之際，仍
    託詞向自訴人借款，嗣後復無履約與還款之真意，足見被告及案外人乙○○於借
    款之初，即有詐騙自訴人之犯意甚明等，為其主要之論據。訊據被告戊○○固不
    否認與乙○○有分別簽發或交付由吳月娥簽發如附表所示之支票及本票，而向自
    訴人借款之事實，惟矢口否認有何詐欺取財之犯行，辯稱：伊與乙○○並無承諾
    設定第二順位之抵押權以擔保借款之事實，伊與乙○○於借款之初，經濟狀況尚
    可，且伊與乙○○於系爭借款之前，即曾陸續向自訴人借款共七百餘萬元，均有
    清償；伊與乙○○無法清償向自訴人所為之系爭借款，係因自訴人與渠等另向地
    下錢莊借款之利息負擔均過重，致伊與乙○○一時週轉不靈所致；惟伊與乙○○
    於經濟狀況稍有改善之際，即自八十六年八月間起至九十年十一月止，陸續匯款
    四十七次達四十六萬元償還自訴人，若伊與乙○○有詐取自訴人財物之犯意，又
    何需於長達四年餘之時間中，持續以匯款之方式償還對於自訴人負欠之債務？等
    語。
三、按犯罪事實應依證據認定之，無證據不得認定犯罪事實，刑事訴訟法第一百五十
    四條第二項定有明文。又不能證明被告犯罪者，應諭知無罪之判決，同法第三百
    零一條第一項亦定有明文。且「告訴人之告訴，係以使被告受刑事訴追為目的，
    是其陳述是否與事實相符，仍應調查其他證據以資審認，尚難僅憑告（自）訴人
    之片面指訴，遽入人罪」，亦有最高法院九十年度臺上字第三○五三號判決意旨
    可資參照。
四、經查：
  (一)就被告戊○○與案外人乙○○，有無於借款之初，即承諾以系爭不動產設定第二
    順位之抵押權予自訴人一節：
  1.迭為被告戊○○所否認，證人乙○○（原共同被告）亦於本院審理中，到庭為與
    被告相同意旨之證述（見自更卷第一次審判筆錄十二頁）。
  2.自訴人固舉證人即其妻丙○○，以為被告與乙○○確曾承諾設定第二順位抵押權
    予伊之證明，經傳訊證人丙○○到庭作證，則結證稱：「（當時被告向自訴人借
    錢的時候，妳是否在場？）我在場」、「（妳在場是否有聽到他們借錢的內容？
    ）被告是說‧‧‧等到房子二胎出來之後，才會還我們錢」、「（被告問：八十
    三年底的時候，我最後一次向他們借錢，我當天有拿權狀給他們看，他們當時就
    已經知道我已經設定二胎了，我當時是跟自訴人在談的，‧‧‧是否如此？）當
    天我有在場，被告有拿權狀出來給我們看，被告當時拿這張權狀給我們看，說要
    拿這張權狀去借第二胎，被告他們說他們會拿這張權狀去借第二胎，然後拿借到
    的錢來還給我們」等語（見自更卷第一次審判筆錄第六頁至第七頁）。
據上論斷，應依刑事訴訟法第二百九十九條第一項前段，
刑法第　百　十　條第　項、第四十一條、第四十二條第二項，
罰金罰鍰提高標準條例第一條前段、第二條，
判決如主文。
中　　　華　　　民　　　國　　　九十三　　　年　　　五　　　月　　七　　日
                                        法　官
右正本證明與原本無異。
如不服本判決，應於送達後十日內向本院提出上訴狀 （須附繕本） ，上訴於台灣高等
法院台中分院。
                                        書記官
中　　　華　　　民　　　國　　　九十三　　　年　　　五　　　月　　七　　日
附錄論罪科刑法條
附表：
